【裁判字號】    99,訴,590
【裁判日期】    990831
【裁判案由】    違反毒品危害防制條例
【裁判全文】
臺灣彰化地方法院刑事判決            99年度訴字第590號
公  訴  人  臺灣彰化地方法院檢察署檢察官
被      告  甲○○
上列被告因違反毒品危害防制條例案件，經檢察官提起公訴（99
年度偵字第1415號、99年度毒偵字第671 號），本院以簡式審判
程序判決如下：
    主    文
甲○○施用第一級毒品，累犯，處有期徒刑捌月；扣案如附表壹
編號一、二所示之毒品沒收銷燬之，扣案如附表貳編號一至六所
示之物均沒收。又施用第二級毒品，累犯，處有期徒刑肆月；扣
案如附表壹編號三所示之毒品沒收銷燬之，扣案如附表貳編號一
、二、三、七所示之物均沒收。應執行有期徒刑拾壹月，扣案如
附表壹所示之毒品均沒收銷燬之，扣案如附表貳所示之物均沒收
。
    犯罪事實及理由
一、犯罪事實
（一）甲○○前於民國88年間，因施用第一、二級毒品案件，經
      本院裁定送觀察、勒戒後，認有繼續施用毒品之傾向，復
      經本院以88年度毒聲字第4936號裁定令入戒治處所施以強
      制戒治，並以89年度毒聲字第1863號裁定停止戒治付保護
      管束，於89年4 月21日停止戒治出所，嗣於89 年11 月9
      日保護管束期滿未經撤銷，視為執行完畢。復於上開強制
      戒治執行完畢釋放後5 年內之94年2 月間，因犯施用第一
      、二級毒品案件，經本院以94年度訴字第793 號判決判處
      有期徒刑8 月、4 月，合併定應執行有期徒刑10月確定（
      第1 案）；且因竊盜案件，經本院以94年度易字第609 號
      判決判處有期徒刑8 月確定（第2案 ），前揭第1 案與第
      2 案之罪，經本院以95年度聲字第62號裁定應執行有期徒
      刑1 年5 月，嗣入監執行，於96年1 月18日執行完畢。
（二）詎其仍未戒除毒癮，復基於施用第二級毒品甲基安非他命
      之犯意，於99年2 月4 日13時許，在其位於彰化縣福興鄉
      福興村龍舟路188 巷4 弄5 號住處，以將第二級毒品甲基
      安非他命放入玻璃球內燒烤吸其煙霧之方式，施用第二級
      毒品甲基安非他命1 次。另基於施用第一級毒品海洛因之
      犯意，於99年2 月4 日14時許，在上揭住處，以將第一級
      毒品海洛因摻水置入針筒內注射血管之方式，施用第一級
      毒品海洛因1 次。嗣於99年2 月4 日14時10分許，在上開
      住處為警持搜索票執行搜索，扣得如附表壹所示之毒品、
      如附表貳編號一至三所示為其所有供施用海洛因、甲基安
      非他命所用及預備之物、該附表編號四、六所示為其所有
      供施用海洛因所用之物、該附表編號五所示為其所有預備
      供施用海洛因之物、該附表編號七為其所有供施用甲基安
      非他命所用之物，及附表參所示非其所有之手機2 支，且
      經徵得同意採集其尿液送驗，結果呈甲基安非他命、嗎啡
      陽性反應，而查悉上情。
（三）案經彰化縣警察局鹿港分局報請臺灣彰化地方法院檢察署
      檢察官偵查起訴。
二、理由
（一）本件被告所犯係死刑、無期徒刑、最輕本刑為3 年以上有
      期徒刑以外之罪，其於準備程序中就被訴事實為有罪之陳
      述，經告知被告簡式審判程序之旨，並聽取公訴人及被告
      之意見後，本院合議庭認為適宜而裁定由受命法官獨任進
      行簡式審判程序，合先敘明。
（二）上開犯罪事實，業據被告甲○○坦承不諱，且被告於上揭
      時地為警查獲後，經警採集其尿液送驗結果，確呈現海洛
      因代謝物之可待因、嗎啡陽性反應及甲基安非他命陽性反
      應，此有詮昕科技股份有限公司出具之濫用藥物尿液檢驗
      報告及彰化縣警察局鹿港分局和興派出所委託檢驗尿液代
      號與真實姓名對照表各1 份在卷可稽。又扣案之白色粉末
      36包，經檢驗結果，確含海洛因成份（驗餘淨重3 公克，
      其中純質淨重0.53公克）；另扣案含有葡萄糖粉之白色粉
      末4 包，經檢驗結果，其中3 包均檢出微量海洛因（驗餘
      淨重計50.6公克，然僅檢出微量海洛因，量微無法秤重【
      海洛因純質淨重則為8.86公克以下，因該3 包葡萄糖粉之
      所以摻有微量海洛因，係被告為施用海洛因之便，將購得
      之上開扣案海洛因摻入葡萄糖粉中，此情為被告於審理中
      自陳明確，則上開海洛因經鑑驗結果純度為17.51 ％，有
      法務部調查局濫用藥物實驗室鑑定書1 紙可證，是以此3
      包葡萄糖粉中之海洛因純度自然在17.51 ％之下，將3 包
      葡萄糖粉淨重換算其中海洛因之純質淨重乃為8.86公克以
      下，即50.6公克＊17.51 ％＝8.86公克，附此敘明】）；
      扣案之白色結晶，則檢出甲基安非他命（驗餘淨重計1.41
      公克），此分別有法務部調查局濫用藥物實驗室鑑定書及
      行政院衛生署草屯療養院鑑定書各1 紙在卷可參（見臺灣
      彰化地方法院檢察署99年度偵字第1415號卷第30頁、本院
      卷第32頁）。此外，復有本院核發之搜索票、搜索扣押筆
      錄、扣押物品目錄表、扣押物品清單、現場照片及扣案如
      附表貳所示之物可資佐證，足認被告自白與事實相符，堪
      可採信。本件事證明確，被告上開犯行洵堪認定，應依法
      論科。
（三）按修正毒品危害防制條例就施用毒品者，僅於「初犯」及
      「5 年後再犯」二種情形，有其追訴條件之限制，即須於
      初犯經觀察、勒戒或強制戒治釋放後，5 年內均無施用毒
      品之行為，始能認其前所實施之觀察、勒戒或強制戒治已
      足遮斷毒癮，而得於5 年後再犯時，再予適用初犯之規定
      ，重行觀察、勒戒等程序；倘5 年內已經再犯，被依法追
      訴處罰，縱其第3 次（或第3 次以上）施用毒品之時間在
      初犯釋放5 年以後，即與「5 年後再犯」之情形有別，且
      因已於「5 年內再犯」，顯見其再犯率甚高，原實施觀察
      、勒戒或強制戒治，已無法收其實效，而無5 年戒斷期之
      存在，自無再經觀察、勒戒及強制戒治之必要，應由檢察
      官逕行起訴，此有最高法院95 年 度臺非字第59、65號判
      決及95年度第7 次刑事庭會議及97年度第5 次刑事庭會議
      決議意旨足供參照。查本件被告前於88年間，因施用第一
      、二級毒品案件，經本院裁定送觀察、勒戒後，認有繼續
      施用毒品之傾向，復經本院以88年度毒聲字第4936號裁定
      令入戒治處所施以強制戒治，並以89年度毒聲字第1863號
      裁定停止戒治付保護管束，於89年4 月21日停止戒治出所
      ，嗣於89年11月9 日保護管束期滿未經撤銷，視為執行完
      畢，復於上開強制戒治執行完畢釋放後5 年內之94年2 月
      間，因犯施用第一、二級毒品案件，經本院以94年度訴字
      第793 號判決判處有期徒刑8 月、4 月，合併定應執行有
      期徒刑10月確定等情，有本院上開94年度訴字第793 號判
      決及臺灣高等法院被告前案紀錄表各1 份在卷可考，則其
      再犯本件施用第一、二級毒品犯行，按諸前揭說明，即與
      5 年後再犯之情形有別，自應逕行追訴。
（四）核被告甲○○所為，係犯毒品危害防制條例第10條第1項
      、第2 項之施用第一級、第二級毒品罪。被告持有第一、
      二級毒品進而施用，其持有第一、二級毒品之低度行為，
      應各為其施用第一、二級毒品之高度行為吸收，不另論罪
      。被告所犯施用第一級毒品海洛因及施用第二級毒品甲基
      安非他命之犯行，犯意各別，應予分論併罰。又被告有上
      開犯罪事實欄所載之前科紀錄，有臺灣高等法院被告前案
      紀錄表1 份在卷為憑，其於有期徒刑執行完畢後，5 年內
      故意再犯本件有期徒刑以上之罪，均為累犯，應分別依刑
      法第47條第1 項之規定加重其刑。
（五）爰審酌被告經觀察、勒戒及強制戒治與刑之執行後，猶未
      能深切體認毒品危害己身之鉅，及早謀求脫離毒害之道，
      反而於出監後再犯，未見有何收斂、警惕之意，無視於毒
      品對於自身健康之戕害及國家對於杜絕毒品犯罪之禁令，
      自有使其接受相當時期監禁以敦化性情之必要，另審度施
      用毒品為自戕行為，犯罪心態與一般刑事犯罪之本質並不
      相同，容應以「病人」之角度考量，並慮及施用毒品後常
      伴隨其餘反社會性之行為出現，對社會造成危害，及其犯
      罪之動機、方法、手段、暨犯後坦承犯行，到庭態度良好
      等一切情狀，分別量處如主文所示之刑，並定其應執行刑
      ，以示懲儆。
（六）另扣案如附表壹編號一、三，分別係屬第一級、第二級毒
      品，應依毒品危害防制條例第18條第1 項前段之規定沒收
      銷燬之。又附表壹編號二所示已摻有海洛因之葡萄糖粉，
      顯與第一級毒品海洛因難以完全分離，亦應依毒品危害防
      制條例第18條第1 項前段之規定，連同其內微量之海洛因
      一併予以宣告沒收銷燬之。另附表壹編號一至三各該毒品
      之外包裝袋，亦難與毒品海洛因或甲基安非他命完全分離
      ，均應依毒品危害防制條例第18條第1 項前段之規定，連
      同包裝袋內之毒品一併予以宣告沒收銷燬。其他扣案如附
      表貳所示之物，則為被告所有供犯罪所用或預備之物，業
      據被告於審理中供明在卷，應依刑法第38條第1 項第2 款
      規定，分別於各該罪項下予以宣告沒收如主文所示。至於
      附表參所示之手機2 支，被告否認為其所有，茲亦查無其
      他積極證據足認係被告所有供本案所用或預備或所得之物
      ，故不予沒收。
三、應適用法條
（一）刑事訴訟法第273 條之1 第1 項，第299 條第1 項前段、
      第310 條之2 、第454 條第1項。
（二）毒品危害防制條例第10條第1 項、第2 項、第18條第1 項
      前段。
（三）刑法第11條前段、第47條第1 項、第51條第5 款、第38條
      第1項第2款。
四、如不服本件判決，得自收受送達之日起10日內，向本院提起
    上訴。
本案經檢察官葉建成到庭執行職務。
中    華    民    國    99    年    8     月    31    日
                  刑事第五庭    法  官  周淡怡
以上正本證明與原本無異。
如不服本判決應於收受判決後10日內向本院提出上訴書狀，並應
敘述具體理由；其未敘述上訴理由者，應於上訴期間屆滿後20日
內向本院補提理由書（均須按他造當事人之人數附繕本）「切勿
逕送上級法院」。
中    華    民    國    99    年    8     月    31    日
                                書記官  陳文新
附表壹：
編號一、扣案之海洛因參拾陸包（驗餘淨重計參公克，純質淨重
        零點伍參公克）。
編號二、摻有微量海洛因之葡萄糖參包（驗餘淨重計伍拾點陸公
        克，其中檢出微量海洛因，量微無法秤重，純質淨重捌
        點捌陸公克以下）。
編號三、甲基安非他命肆包（驗餘淨重計壹點肆壹公克）。
附表貳：
編號一、塑膠剷管參支。
編號二、電子秤壹台。
編號三、分裝袋壹批。
編號四、已使用之注射針筒肆拾參支。
編號五、未使用之注射針筒壹拾參支。
編號六、葡萄糖壹包（驗餘淨重貳拾參點玖伍陸參公克）。
編號七、玻璃吸食器壹組。
附表參：
編號一、手機貳支。
附錄論罪科刑法條全文
毒品危害防制條例第10條
施用第一級毒品者，處6月以上5年以下有期徒刑。
施用第二級毒品者，處3年以下有期徒刑。

司法院資訊處製作；財團法人民間司法改革基金會備份。
